【裁判字號】    97,上易,130
【裁判日期】    970331
【裁判案由】    竊盜
【裁判全文】
臺灣高等法院高雄分院刑事判決         97年度上易字第130號
上  訴  人
即  被  告  乙○○
上列上訴人因竊盜案件，不服臺灣高雄地方法院96年度易字第35
06號中華民國96年12月28日第一審判決（起訴案號：臺灣高雄地
方法院檢察署96年度偵字第26394 號），提起上訴，本院判決如
下：
    主  文
上訴駁回。
    事  實
一、乙○○於民國96年9 月9 日晚上7 時30分許，在高雄市新興
    區○○○路42號前，見何蔡惠美所有（由其女甲○○使用中
    ）車牌號碼為WDN-215 號輕型機車停放在該處，竟意圖為自
    己不法所有，委請不知情之華納舞廳員工許家鑫，聯絡不知
    情之鎖匠林榮周至上址，為該機車配製電門鎖鑰匙，並安裝
    大鎖，再由許家鑫將機車電門鎖鑰匙及大鎖之鑰匙共2 支交
    與乙○○，乙○○以此方式竊取上開機車得逞，而供己騎乘
    之用。嗣於同日晚上11時許，經警在高雄市旗津區汕尾八巷
    26之5 號前為警查獲，並扣得鑰匙2 支，始查悉上情。
二、案經高雄市政府警察局鼓山分局報請臺灣高雄地方法院檢察
    署檢察官偵查起訴。
    理  由
甲、程序方面：
一、按被告以外之人於偵查中向檢察官所為陳述，除顯有不可信
    之情況者外，得為證據，刑事訴訟法第159 條之1 第2 項定
    有明文。偵查中對被告以外之人所為之偵查筆錄，性質上係
    屬傳聞證據。惟現階段刑事訴訟法規定檢察官代表國家偵查
    犯罪、實施公訴，依法其有訊問被告之權，證人且須具結，
    而實務運作時，檢察官偵查中向被告以外之人所取得之陳述
    ，原則上均能遵守法律規定，不致違法取供，其可信度極高
    ，為兼顧理論與實務為由，而例外設定其具備非顯不可信之
    要件時，得為證據（最高法院95年度台上字第3220號判決參
    照）。查本件證人即被告前妻賴紀瑾、證人即華納舞廳員工
    許家鑫於偵查中向檢察官所為之證述，已依法於檢察官訊問
    前具結，皆可擔保其係據實陳述，此有上開證人之結文附卷
    可考，而被告及其辯護人對於上開證人之證言，亦未曾主張
    釋明此等向檢察官所為之陳述，有非出於真意或有何違法取
    供之情形，本院並查無檢察官有以不正方法取證，或有任何
    其他顯有不可信之情事，揆諸前開說明，證人賴紀瑾、許家
    鑫於偵查中之證述自具證據能力。
二、次按被告以外之人於審判外之陳述，雖不符前4 條之規定，
    而經當事人於審判程序同意作為證據，法院審酌該言詞陳述
    或書面陳述作成時之情況，認為適當者，亦得為證據，刑事
    訴訟法第159 條之5 第1 項定有明文。查本件被告、檢察官
    對於證人即被害人甲○○於警詢中之證述、扣押物品目錄表
    、贓物認領保管單、高雄市政府警察局車輛協尋電腦輸入單
    、高雄市政府警察局車輛尋獲電腦輸入單各1 件（見96年度
    偵字第26394 號卷第8 至9 頁、第12至19頁），在原審準備
    程序中表示同意作為本案證據（見原審卷第16頁），本院審
    酌上開言詞陳述作成時之證據取得過程並無瑕疵，且與待證
    事實具有關連性等情況，認為適當，自得採為證據，先行敘
    明。
三、又按傳聞法則乃針對被告以外之人，於審判外以言詞或書面
    所為之供述證據而為規範。而前案警卷所附之機車照片4 張
    （見上開偵查卷第22至23頁），乃以科學、機械之方式，對
    於當時狀況所為忠實且正確之記錄，性質上並非供述證據，
    並無刑事訴訟法第159 條第1 項規定之適用，自有證據能力
    ，附此敘明。
乙、實體方面：
一、訊據上訴人即被告乙○○固坦承於前揭時、地，囑咐許家鑫
    聯絡鎖匠林榮周至上址，為該機車配製電門鎖鑰匙，並安裝
    大鎖，復將之騎乘至高雄市旗津區汕尾八巷26之5 號前，嗣
    於同日晚上11時許，經警在上址前查獲，並扣得鑰匙2 支之
    事實不諱（見原審卷第16頁），核與證人即被害人甲○○於
    警詢中之指述、證人即華納舞廳員工許家鑫於偵查中之證述
    ，均相符合，復有扣押物品目錄表、贓物認領保管單、高雄
    市政府警察局車輛協尋電腦輸入單、高雄市政府警察局車輛
    尋獲電腦輸入單各1 件（見偵查卷第8 頁至第9 頁、第12頁
    至第19頁）在卷可憑，此部分之事實，固堪認定。惟被告矢
    口否認有何竊盜犯行，辯稱：我只是認錯車子，並不是要偷
    車，我以為車牌號碼WDN-215 號機車是我前妻賴紀瑾（所使
    用）的，我有告訴過賴紀瑾要騎走她的車等語（見原審卷第
    16頁、第29頁、偵查卷第29頁）。
二、經查：
（一）觀諸卷附之機車照片共4 張（見上開偵查卷第22頁至第23
      頁），被害人蔡惠美所有（由其女甲○○使用中）之機車
      ，係光陽廠牌、綠色、車牌號碼為WDN-215 號，且車牌底
      色為綠色，車牌號碼為白色，核與被告前妻賴紀瑾所使用
      （翁月英所有）之機車，則係山葉廠牌、黑色、車牌號碼
      為PHS-152 號，車牌為白色底，車牌號碼為黑色。是上揭
      2 輛機車之廠牌、外型、顏色，以及機車牌照之顏色既均
      有異，且車牌號碼亦非近似，被告復於原審供承曾看過賴
      紀瑾所使用之機車等語（見原審卷第16頁），衡情，被告
      應無誤認之可能。
（二）被告固於偵查中供稱：曾告知賴紀瑾要騎走她的機車，且
      要騎去賴紀瑾家等語（見偵查卷第29頁、第45頁），惟被
      告前於警詢中係陳稱：未告知賴紀瑾要騎回機車等語（見
      偵查卷第6 頁），且被告之前妻賴紀瑾於案發當日並未將
      其所有之機車（PHS-152 號）借予被告使用，亦未曾接獲
      被告聯絡電話之事實，業據證人賴紀瑾於偵查中結證明確
      （見偵查卷第44頁），是被告在將上開車牌號碼WDN-215
      號輕型機車，自高雄市新興區○○○路42號停放處駛離前
      ，並未告知賴紀瑾之事實，應堪認定。
（三）又機車為一般人之代步工具，騎乘機車外出，除機車故障
      或其他特殊原因外，勢必再騎乘原機車返家，始符常情。
      是以，果被告辯稱：係因誤認車牌號碼WDN-215 號機車為
      賴紀瑾所有，始將之駛離現場等語為真，則被告在未告知
      其前妻賴紀瑾並取得同意之情形下，即貿然將賴紀瑾使用
      中之機車駛離原停放地點，勢將使賴紀瑾無法以原騎用之
      機車返回住處，並致賴紀瑾誤認所騎乘之機車業已失竊，
      被告豈有不顧上情，逕自將機車駛離原停放地點之理？凡
      此，均核與常情有違，益見被告上揭所辯：係因誤認，始
      將車牌號碼WDN-215 號機車駛離現場等語，應係事後卸責
      之詞，並非可採。
（四）被告雖患有器質性精神病、中度精神病、器質性腦症，有
      身心障礙手冊、重大傷病卡、診斷證明書等在卷足憑。然
      被告庭訊時對答如流，且知悉為自己權利辯護，又透過他
      人找鎖匠開鎖，可見其於本件竊盜行為時之精神狀態與常
      人並無差異，故其辯稱其因罹患器質性精神病，故無犯罪
      故意等詞，顯與事實不符，不足採信。
（五）綜上所述，足見被告所辯，顯係卸責之詞，均不足採。本
      件事證明確，被告竊盜犯行，堪以認定。
三、核被告乙○○所為，犯刑法第320 條第1 項之普通竊盜罪。
    被告利用不知情之許家鑫、林榮周以遂行其竊盜之犯行，為
    間接正犯。
四、原判決以被告乙○○罪證明確，因予適用刑法第320 條第1
    項、第41條第1 項前段，刑法施行法第1 條之1 之規定，並
    審酌被告竊取他人機車供己代步之用，已對他人造成財產損
    害，且犯後否認犯行，態度非佳，量刑本應從重，惟考量其
    所竊得之機車業經被害人領回，犯罪所生危害稍有降低，及
    犯罪之手段、動機、目前無業、教育程度為國小畢業、家庭
    經濟狀等其他一切情狀，量處有期徒刑4 月，併諭知如易科
    罰金之折算標準；並敘明扣案之鑰匙共2 支，係被告犯前揭
    竊盜罪所用之物，且為其所有，業據其於偵查及本院審理中
    供承在卷（見上開偵卷第29頁、本院卷28頁），爰依刑法第
    38條第1 項第2 款之規定，宣告沒收之。其認事用法核無違
    誤，所處之刑亦屬允當。被告上訴意旨，仍執前詞，以其患
    有器質性精神病、中度精神病、器質性腦症，事實上並無竊
    盜之主觀犯意及犯罪事實等為由，指摘原判決不當，為無理
    由，應予駁回。
據上論斷，應依刑事訴訟法第368條，判決如主文。
本案經檢察官蔡國禎到庭執行職務。
中    華    民    國    97    年    3     月    31    日
                  刑事第二庭  審判長法  官  林正雄
                                    法  官  陳啟造
                                    法  官  黃壽燕
以上正本證明與原本無異。
不得上訴。
中    華    民    國    97    年    3     月    31    日
                                    書記官  梁雅華
附錄本判決論罪科刑法條：
刑法第320條第1項：
  意圖為自己或第3人不法之所有，而竊取他人之動產者，為竊
  盜罪，處5年以下有期徒刑、拘役或500元以下罰金。
刑法施行法第1 條之1：
中華民國94年1 月7 日刑法修正施行後，刑法分則編所定罰金之
貨幣單位為新臺幣。
94年1 月7 日刑法修正時，刑法分則編未修正之條文定有罰金者
，自94年1 月7 日刑法修正施行後，就其所定數額提高為30倍。
但72年6 月26日至94年1 月7 日新增或修正之條文，就其所定數
額提高為3 倍。


司法院資訊處製作；財團法人民間司法改革基金會備份。
